---
title: "RNAseq pipeline - Bioconductor"
author: "Ricardo Gonzalo Sanz y Alex Sánchez-Pla"
date: "`r format(Sys.time(), '%d %B, %Y')`"
output: 
  html_document:
    theme: united
    toc: yes
    toc_depth: 3
urlcolor: blue
header-includes:
  - \usepackage{leading}
  - \leading{15pt}
editor_options: 
  chunk_output_type: console
params:
  corte: 10
---

```{r setup, include=FALSE}
knitr::opts_chunk$set(echo = TRUE)
```


```{r echo=FALSE, message=FALSE}
# paquetes "nativos" de R
if(!require(magrittr)) install.packages("magrittr", dep=TRUE)
if(!require(dplyr)) install.packages("dplyr", dep=TRUE)
if(!require(ggplot2)) install.packages("ggplot2", dep=TRUE)
if(!require(pheatmap)) install.packages("pheatmap", dep=TRUE)
if(!require(RColorBrewer)) install.packages("RColorBrewer", dep=TRUE)
if(!require(ggbeeswarm)) install.packages("ggbeeswarm", dep=TRUE)
if(!require(edgeR)) install.packages("edgeR", dep=TRUE)

# paquetes de Bioconductor
if(!require(BiocManager)) install.packages("BiocManager")
if(!require(Rsamtools)) BiocManager::install("Rsamtools")
if(!require(GenomicFeatures)) BiocManager::install("GenomicFeatures")
if(!require(DESeq2)) BiocManager::install("DESeq2")
if(!require(apeglm)) BiocManager::install("apeglm")
if(!require(BiocParallel)) BiocManager::install("BiocParallel")
if(!require(genefilter)) BiocManager::install("genefilter")
if(!require(AnnotationDbi)) BiocManager::install("AnnotationDbi")
if(!require(ReportingTools)) BiocManager::install("ReportingTools")
if(!require(RUVSeq)) BiocManager::install("RUVSeq")
if(!require(sva)) BiocManager::install("sva")
if(!require(Gviz)) BiocManager::install("Gviz")


```

Leemos los datos, les damos forma y lo guardamos en el data frame rawdata.

```{r}
# lectura de los ficheros
targets <- read.csv("./input/targets.csv", header=TRUE, sep=",")
counts  <- read.csv("./input/counts.csv",  header=TRUE, sep=";",row.names = 1)

# comprobación de las dimensiones
dim(targets)
dim(counts)

# seleccionar aleatóriamente 10 muestras de cada grupo (NIT, SFI y ELI) del fichero "targets"
set.seed(12345)
sample_NIT <- sample(targets[which(targets$Group=="NIT"),"Sample_Name"],10)
sample_SFI <- sample(targets[which(targets$Group=="SFI"),"Sample_Name"],10)
sample_ELI <- sample(targets[which(targets$Group=="ELI"),"Sample_Name"],10)

# cambiar los guiones por puntos en el nombre de las muestras para poder buscar en el fichero "counts" 
sample_NIT <- gsub("[-]",".",sample_NIT)
sample_SFI <- gsub("[-]",".",sample_SFI)
sample_ELI <- gsub("[-]",".",sample_ELI)

counts_NTI <- counts[,sample_NIT]
counts_SFI <- counts[,sample_SFI]
counts_ELI <- counts[,sample_ELI]

# fichero de contaje: cts
cts0 <- cbind(counts_NTI,counts_SFI,counts_ELI)
#cts0 <- cbind(counts_NTI,counts_SFI)
muestra <- c(paste("NIT",1:10,sep=""),paste("SFI",1:10,sep=""),paste("ELI",1:10,sep=""))
#muestra <- c(paste("NIT",1:10,sep=""),paste("SFI",1:10,sep=""))

colnames(cts0) <- muestra

# fichero de información de las muestras
coldata <- data.frame(muestra,type=c(rep("NIT",10),rep("SFI",10),rep("ELI",10)))
coldata$type <- factor(coldata$type, levels = c("NIT","SFI","ELI"))
#coldata <- data.frame(muestra,type=c(rep("NIT",10),rep("SFI",10)))
#coldata$type <- factor(coldata$type, levels = c("NIT","SFI"))
```

Tenemos ya nuestros ficheros disponibles, pero podemos ver que muchas filas (genes) no tienen ningún o poco contaje en ninguna de las muestras. Esto lo podemos comprobar considerando el máximo valor por fila. También veremos el máximo contaje por muestra, para ver en que rango se mueve sus respectivos máximos. 

```{r}
contaje.max.gen <- apply(cts0,1,max)
summary(contaje.max.gen)
contaje.max.muestra <- apply(cts0,2,max)
summary(contaje.max.muestra)
```

Podemos observar que hay genes que tienen el máximo contaje en 0 o 1. Si los descartamos nos desprenderíamos de al menos el 25% de los genes. Viendo el máximo por muestra, notamos que el valor máximo menor está en 372374. Por lo que quitar los genes con puntajes máximos de 0 o 1 no debería afectar al resultado del análisis. Además, solo estaremos interesados en genes que estén al menos en dos muestras.

```{r}
keep1 <- which(contaje.max.gen>1) #genes con al menos un contaje mayor que 1
dim(cts0)
cts1 <- cts0[keep1,]
cts1 <- na.omit(cts1)
dim(cts1)

# función para calcular la cantidad de no ceros en un vector
cant.noceros <- function(vector) {
  cont <- 0
  for (i in 1:length(vector)){
    if (vector[i]!=0) cont <- cont + 1
  }
  return(cont)
}

count.muestra <- apply(cts1,1,cant.noceros)
keep2 <- which(count.muestra>=2) # genes en almenos dos muestras
cts <- cts1[keep2,]
cts <- na.omit(cts)
dim(cts)
```

*Nota: Viendo los rangos que toman los máximos puntajes por gen y por muestra, creo que se podría hacer un filtraje más severo, utilizando el valor de la mediana del puntaje por gen -10- . Pero para evitar perder demasiada información seremos más conservadores.*

Aplicamos funciones del paquete DESeq2 para conseguir un DDS (**D**ESeq**D**ata**S**et)

```{r}
library("DESeq2")
dds <- DESeqDataSetFromMatrix(countData = cts,
                              colData = coldata,
                              design = ~ type)
dds
```

Aunque ya tenemos los nombres de los genes en el nombre de las filas, añadiremos esta información como característica adicional.

```{r}
featureData <- data.frame(gene=rownames(cts))
mcols(dds) <- DataFrame(mcols(dds), featureData)
mcols(dds)
```

The variance stabilizing transformation.
rlog no aplicado debido a la gran cantidad de genes
```{r}
vsd <- vst(dds, blind = FALSE)
head(assay(vsd), 3)
colData(vsd)
```

```{r}
library("dplyr")
library("ggplot2")

dds <- estimateSizeFactors(dds)

df <- bind_rows(
  as_data_frame(log2(counts(dds, normalized=TRUE)[, 1:2]+1)) %>%
         mutate(transformation = "log2(x + 1)"),
  as_data_frame(assay(vsd)[, 1:2]) %>% mutate(transformation = "vst"))

colnames(df)[1:2] <- c("x", "y")  

ggplot(df, aes(x = x, y = y)) + geom_hex(bins = 80) +
  coord_fixed() + facet_grid( . ~ transformation)  
```

3.6.3 Sample distances

```{r}
sampleDists <- dist(t(assay(vsd)))
```

Heatmap
```{r}
library("pheatmap")
library("RColorBrewer")

sampleDistMatrix <- as.matrix( sampleDists )
rownames(sampleDistMatrix) <- paste( vsd$type, vsd$muestra, sep = " - " )
colnames(sampleDistMatrix) <- NULL
colors <- colorRampPalette( rev(brewer.pal(9, "Blues")) )(255)
pheatmap(sampleDistMatrix,
         clustering_distance_rows = sampleDists,
         clustering_distance_cols = sampleDists,
         col = colors)
```

PCA plots
```{r}
plotPCA(vsd, intgroup  = c("type","muestra"))
```


3.7 Differential Expression Analysis

```{r}
dds <- DESeq(dds, parallel =TRUE)
```


```{r}
resNITSFI <- results(dds, contrast=c("type","NIT","SFI"))
resNITSFI
res <- resNITSFI 

resNITELI <- results(dds, contrast=c("type","NIT","ELI"))
resNITELI

resSFIELI <- results(dds, contrast=c("type","SFI","ELI"))
resSFIELI

table(resNITSFI$padj < 0.05)
# genes con un p valor ajustado < 0.1 (consideramos )
sum(resNITSFI$padj < 0.1, na.rm=TRUE)

resSig <- subset(resNITSFI, padj < 0.1)
head(resSig[ order(resSig$log2FoldChange), ])
```


3.8 plotting results
3.8.1 counts plots

```{r}
topGene <- rownames(res)[which.min(res$padj)]

library("ggbeeswarm")

geneCounts <- plotCounts(dds, gene = topGene, intgroup = c("type","muestra"),returnData = TRUE)
ggplot(geneCounts, aes(x = type, y = count, color = muestra, group = muestra)) +
  scale_y_log10() + geom_point(size = 3) + geom_line()
```

3.8.2 MA-Plot

```{r}
library("apeglm")
resultsNames(dds)
res <- lfcShrink(dds, coef="type_SFI_vs_NIT", type="apeglm")
class(res)
colnames(res)
summary(res)
plotMA(res, ylim = c(-5, 5))

plotMA(res, ylim = c(-5,5))
topGene <- rownames(res)[which.min(res$padj)]
with(res[topGene, ], {
  points(baseMean, log2FoldChange, col="dodgerblue", cex=2, lwd=2)
  text(baseMean, log2FoldChange, topGene, pos=2, col="dodgerblue")
})
```


3.8.3 Gene clustering

```{r}
library("genefilter")
topVarGenes <- head(order(rowVars(assay(vsd)), decreasing = TRUE), 20)

mat  <- assay(vsd)[topVarGenes, ]
mat  <- mat - rowMeans(mat)
anno <- as.data.frame(colData(vsd)[, c("muestra","type")])
pheatmap(mat, annotation_col = anno)
```


3.8.4 Ploting fold changes in genomic space

```{r, eval=FALSE}
genes <- data.frame(orig=rownames(cts))
genes$modif <- gsub("\\..*", "", genes$orig, fixed = FALSE)
library("org.Hs.eg.db")
db <- org.Hs.eg.db
keys <- gsub("\\..*", "",row.names(res), fixed = FALSE)
res$symbol <- mapIds(db, keys, "SYMBOL", "ENSEMBL")

library("Gviz")
window <- resGR[topGene] + 1e6
strand(window) <- "*"
resGRsub <- res[res %over% window]
naOrDup <- is.na(resGRsub$symbol) | duplicated(resGRsub$symbol)
resGRsub$group <- ifelse(naOrDup, names(resGRsub), resGRsub$symbol)
status <- factor(ifelse(resGRsub$padj < 0.1 & !is.na(resGRsub$padj), "sig", "notsig"))
```

3.9 Annotating and exporting results

```{r}
library("AnnotationDbi")
columns(db)
res$symbol <- mapIds(db,
                     keys=gsub("\\..*", "",row.names(res), fixed = FALSE),
                     column="SYMBOL",
                     keytype="ENSEMBL",
                     multiVals="first")
```

como función

```{r, include=FALSE,eval=FALSE}
gen.dif.exp <- function(fichero,ctrst,tit){
  res <- results(fichero,contrast = ctrst)
  table(res$padj < 0.05)
  # genes con un p valor ajustado < 0.1 (consideramos )
  sum(res$padj < 0.1, na.rm=TRUE)
}

gen.dif.exp(dds,c("type","NIT","SFI"),"NIT vs SFI")
#gen.dif.exp(dds,c("type","NIT","ELI"),"NIT vs ELI")
#gen.dif.exp(dds,c("type","SFI","ELI"),"SFI vs ELI")

```





