---
title: "PEC2 Análisis de datos ómicos"
author: "Esteban Hernández Maldonado"
date: "10 de junio de 2020"
output:
  pdf_document:
    toc: yes
    toc_depth: '3'
  html_document:
    theme: united
    toc: yes
    toc_depth: 3
header-includes:
- \usepackage{leading}
- \leading{15pt}
params:
  corte: 10
editor_options:
  chunk_output_type: console
urlcolor: blue
---

```{r setup, include=FALSE}
knitr::opts_chunk$set(echo = TRUE)
```


```{r echo=FALSE, message=FALSE}
# paquetes "nativos" de R
if(!require(magrittr)) install.packages("magrittr", dep=TRUE)
if(!require(dplyr)) install.packages("dplyr", dep=TRUE)
if(!require(ggplot2)) install.packages("ggplot2", dep=TRUE)
if(!require(pheatmap)) install.packages("pheatmap", dep=TRUE)
if(!require(RColorBrewer)) install.packages("RColorBrewer", dep=TRUE)
if(!require(ggbeeswarm)) install.packages("ggbeeswarm", dep=TRUE)
if(!require(gridExtra)) install.packages("gridExtra", dep=TRUE)

# paquetes de Bioconductor
if(!require(BiocManager)) install.packages("BiocManager")
if(!require(Rsamtools)) BiocManager::install("Rsamtools")
if(!require(GenomicFeatures)) BiocManager::install("GenomicFeatures")
if(!require(DESeq2)) BiocManager::install("DESeq2")
if(!require(apeglm)) BiocManager::install("apeglm")
if(!require(BiocParallel)) BiocManager::install("BiocParallel")
if(!require(genefilter)) BiocManager::install("genefilter")
if(!require(AnnotationDbi)) BiocManager::install("AnnotationDbi")
if(!require(ReportingTools)) BiocManager::install("ReportingTools")
if(!require(RUVSeq)) BiocManager::install("RUVSeq")
if(!require(sva)) BiocManager::install("sva")
if(!require(Gviz)) BiocManager::install("Gviz")
if(!require(clusterProfiler)) BiocManager::install("clusterProfiler")
if(!require(pathview)) BiocManager::install("pathview")
if(!require(enrichplot)) BiocManager::install("enrichplot")
```

```{r,include=FALSE}
round_df <- function(x, digits) {
    # round all numeric variables
    # x: data frame 
    # digits: number of digits to round
    numeric_columns <- sapply(x, mode) == 'numeric'
    x[numeric_columns] <-  round(x[numeric_columns], digits)
    x
}
```

**Todo el material de esta práctica está disponible en el repositorio de Github ubicado en https://github.com/ehm2411/Hernandez_Esteban_ADO_PEC2**

# 1 Resumen
Estudio de ultrasecuenciación de 30 muestras de tiroides.


# 2 Objetivos
Ilustrar el proceso de análisis de datos de ultrasecuenciación mediante la realización de un análisis del tiroides en donde ser comparan tres tipos de infiltración medido en 30 muestras de un total de 292 pertenencientes a 3 grupos: NIT (Not infiltrated tissues) con 236 muestras, SFI (Small focal intiltrates) con 42 muestras y ELI (Extensive lymphoid infiltrates) con 14 muestras. 


# 3 Materiales y métodos
##  3.1 Naturaleza de los datos, tipo de experimiento
Se dispone de un fichero de puntaje y uno de descripción de las diferentes muestras. Se hace una elección aleatoria de 10 muestras por cada grupo.  

## 3.2 Métodos y herramientas utilizadas
Se ha seguido el **workflow** habitual del paquete DESeq2 para los estudios de ultrasecuenciación.  

Herramientas:  
  Bioconductor/R  
  RStudio
  Markdown
  paquete DESeq2  

# 4 Resultados
## 4.1  Definición de los datos y preprocesado (filtraje y normalización) 
```{r,include=FALSE,warning=FALSE,message=FALSE,cache=FALSE}
# lectura de los ficheros
coldata0 <- read.csv("./input/targets.csv", header=TRUE, sep=",")
cts0  <- read.csv("./input/counts.csv",  header=TRUE, sep=";",row.names = 1)

# comprobación de las dimensiones
dim(coldata0)
dim(cts0)

coldata0$Sample_Name <- gsub("[-]",".",coldata0$Sample_Name)
rownames(coldata0) <- coldata0$Sample_Name
all(rownames(coldata0) %in% colnames(cts0))
all(rownames(coldata0) == colnames(cts0))

# seleccionar aleatóriamente 10 muestras de cada grupo (NIT, SFI y ELI) del fichero "targets"
set.seed(12345)
sample_NIT <- sample(coldata0[which(coldata0$Group=="NIT"),"Sample_Name"],10)
sample_SFI <- sample(coldata0[which(coldata0$Group=="SFI"),"Sample_Name"],10)
sample_ELI <- sample(coldata0[which(coldata0$Group=="ELI"),"Sample_Name"],10)


cts <- cts0[,c(sample_NIT,sample_SFI,sample_ELI)]
coldata <- coldata0[c(sample_NIT,sample_SFI,sample_ELI),]
coldata$alias <- c(paste0("NIT",1:10),paste0("SFI",1:10),paste0("ELI",1:10))

all(rownames(coldata) %in% colnames(cts))
all(rownames(coldata) == colnames(cts))


library("DESeq2")
dds <- DESeqDataSetFromMatrix(countData = cts,
                              colData = coldata,
                              design = ~ Group)
nrow(dds)
```


El fichero de puntajes original tiene información de `r ncol(cts0)` muestras y `r nrow(cts0)` genes. Se ha hecho una selección aleatoria de 10 muestras por cada grupo y se han descartado el resto. Para contruir el objeto *dds* de clase DESeq2 mediante la función *DESeqDataSetFromMatrix* se han considerado todas las filas (genes). 

Es importante recalcar que se ha tenido especial cuidado en asegurarnos de que los nombres de las filas del fichero coldata coindicen con el nombre de las columnas del fichero de puntaje. De no ser así, la utilización del fichero de tipo DESeq2 daría resultados falsos.

Una vez creado el objeto dds se procede a hacer un filtrado, como vemos a continuación, seleccionando los genes que tienen almenos un puntaje.

```{r,warning=FALSE,message=FALSE,cache=FALSE}
keep <- rowSums(counts(dds)) > 1
dds <- dds[keep,]
```

Se ha pasado por tanto de `r nrow(cts0)` genes a `r nrow(dds)`.
 
Ahora se tienen que normalizar los datos estabilizando la varianza con la función *vst*. Se descarta el uso de *rlog* debido al gran número de genes que tiene el fichero. Esta normalización hará que métodos exploratorios como el clustering y PCA funcionen mejor.

```{r,warning=FALSE,message=FALSE,cache=FALSE}
vsd <- vst(dds, blind = FALSE)
head(assay(vsd)[,1:2], 3)  # datos de solo dos muestras
colData(vsd)[,c(1:2,7:8,10)]
```

Si visualizamos los datos transformados por la función *vst* podemos ver un ligera mejora en la dispersión de los genes con puntaje muy bajo, ubicados en la esquina inferior izquierda. No obstante no se consigue una reducción sustancial.

```{r,warning=FALSE,message=FALSE,cache=FALSE}
library("dplyr")
library("ggplot2")

dds <- estimateSizeFactors(dds)

df <- bind_rows(
  as_data_frame(log2(counts(dds, normalized=TRUE)[, 1:2]+1)) %>%
         mutate(transformation = "log2(x + 1)"),
  as_data_frame(assay(vsd)[, 1:2]) %>% mutate(transformation = "vst"))

colnames(df)[1:2] <- c("x", "y")  

ggplot(df, aes(x = x, y = y)) + geom_hex(bins = 80) +
  coord_fixed() + facet_grid( . ~ transformation)  
```


Se calcula ahora las distancias entre muestras para poder crear los Heatmaps.

```{r,warning=FALSE,message=FALSE,cache=FALSE}
sampleDists <- dist(t(assay(vsd)))

library("pheatmap")
library("RColorBrewer")

sampleDistMatrix <- as.matrix( sampleDists )
rownames(sampleDistMatrix) <- vsd$alias
colnames(sampleDistMatrix) <- NULL
colors <- colorRampPalette( rev(brewer.pal(9, "Greens")) )(255)
pheatmap(sampleDistMatrix,
         clustering_distance_rows = sampleDists,
         clustering_distance_cols = sampleDists,
         col = colors)
```

Y por último se crea el gráfico PCA.
```{r,warning=FALSE,message=FALSE,cache=FALSE}
plotPCA(vsd, intgroup  = c("Group"))
```

## 4.2 Identificación de los genes diferencialmente expresados.

Aplicamos la función DESeq para detectar los genes diferencialmente expresados y calculamos el conjunto de resultados para cada comparación de dos grupos: NIT-SFI, NIT-ELI y SFI-ELI.

```{r,warning=FALSE,message=FALSE,cache=FALSE}
dds <- DESeq(dds, parallel =TRUE)
```


```{r,warning=FALSE,message=FALSE,cache=FALSE}
resNITSFI <- results(dds, contrast=c("Group","NIT","SFI"))
round_df(as.data.frame(resNITSFI)[1:5,c(1:4,6)],6)

resNITELI <- results(dds, contrast=c("Group","NIT","ELI"))
round_df(as.data.frame(resNITELI)[1:5,c(1:4,6)],6)

resSFIELI <- results(dds, contrast=c("Group","SFI","ELI"))
round_df(as.data.frame(resSFIELI)[1:5,c(1:4,6)],6)

table(resNITSFI$padj < 0.05)
table(resNITELI$padj < 0.05)
table(resSFIELI$padj < 0.05)

# genes con un p valor ajustado < 0.1
sum(resNITSFI$padj < 0.1, na.rm=TRUE)
sum(resNITELI$padj < 0.1, na.rm=TRUE)
sum(resSFIELI$padj < 0.1, na.rm=TRUE)

resSigNITSFI <- subset(resNITSFI, padj < 0.1)
resSigNITELI <- subset(resNITELI, padj < 0.1)
resSigSFIELI <- subset(resSFIELI, padj < 0.1)

# genes significantes con down-regulation más fuerte
sigNITSFI <- as.data.frame(head(resSigNITSFI[ order(resSigNITSFI$log2FoldChange, 
                                                    decreasing = TRUE), c(1:4,6)]))
sigNITELI <- as.data.frame(head(resSigNITELI[ order(resSigNITELI$log2FoldChange, 
                                                    decreasing = TRUE), c(1:4,6)]))
sigSFIELI <- as.data.frame(head(resSigSFIELI[ order(resSigSFIELI$log2FoldChange, 
                                                    decreasing = TRUE), c(1:4,6)]))

round_df(sigNITSFI,6)
round_df(sigNITELI,6)
round_df(sigSFIELI,6)

```

Visualizamos los resultados obtenidos.

**Count Plot**
```{r,warning=FALSE,message=FALSE,fig.align = "center",fig.height=3,cache=FALSE}
topGene1 <- rownames(resNITSFI)[which.min(resNITSFI$padj)]
topGene2 <- rownames(resNITELI)[which.min(resNITELI$padj)]
topGene3 <- rownames(resSFIELI)[which.min(resSFIELI$padj)]

library("ggbeeswarm")
library("gridExtra")
geneCounts1 <- plotCounts(dds, gene = topGene1, intgroup = c("Group"),returnData = TRUE)
ggplot(geneCounts1, aes(x = Group, y = count, color = Group, group= Group)) +
  scale_y_log10() + geom_point(size = 3) + geom_beeswarm(cex = 2) + 
  ggtitle("Count Plot: genes más significantes NIT vs SFI")

geneCounts2 <- plotCounts(dds, gene = topGene1, intgroup = c("Group"),returnData = TRUE)
ggplot(geneCounts1, aes(x = Group, y = count, color = Group, group= Group)) +
  scale_y_log10() + geom_point(size = 3) + geom_beeswarm(cex = 2) +
  ggtitle("Count Plot: genes más significantes NIT vs ELI")

geneCounts3 <- plotCounts(dds, gene = topGene1, intgroup = c("Group"),returnData = TRUE)
ggplot(geneCounts1, aes(x = Group, y = count, color = Group, group= Group)) +
  scale_y_log10() + geom_point(size = 3) + geom_beeswarm(cex = 2) +
  ggtitle("Count Plot: genes más significantes SFI vs ELI")
```

**MA-Plot**
```{r,warning=FALSE,message=FALSE,fig.align = "center",fig.height=4,cache=FALSE}
library("apeglm")
resultsNames(dds)
#resNITSFI <- lfcShrink(dds, coef="Group_NIT_vs_ELI", type="normal")
resNITSFI <- lfcShrink(dds,3,type="normal")
resNITELI <- lfcShrink(dds, coef="Group_NIT_vs_ELI", type="apeglm")
resSFIELI <- lfcShrink(dds, coef="Group_SFI_vs_ELI", type="apeglm")

plotMA(resNITSFI,ylim=c(-5,5),main="MA Plot NIT vs SFI")
plotMA(resNITELI,ylim=c(-5,5),main="MA Plot NIT vs ELI")
plotMA(resSFIELI,ylim=c(-5,5),main="MA Plot SFI vs ELI")

```

**Histogramas**
```{r,warning=FALSE,message=FALSE,fig.align = "center",fig.height=3,cache=FALSE}
hist(resNITSFI$pvalue[resNITSFI$baseMean > 1], breaks = 0:20/20,
     col = "grey50", border = "white",main="Histograma p-valores con baseMean > 1 (NIT vs SFI)")

hist(resNITELI$pvalue[resNITELI$baseMean > 1], breaks = 0:20/20,
     col = "grey50", border = "white",main="Histograma p-valores con baseMean > 1 (NIT vs ELI)")

hist(resSFIELI$pvalue[resSFIELI$baseMean > 1], breaks = 0:20/20,
     col = "grey50", border = "white",main="Histograma p-valores con baseMean > 1 (SFI vs ELI)")

```


**Gene clustering**
```{r,warning=FALSE,message=FALSE,fig.align = "center",fig.height=7,cache=FALSE}
library("genefilter")
topVarGenes <- head(order(rowVars(assay(vsd)), decreasing = TRUE), 15)

# global
mat  <- assay(vsd)[topVarGenes, ]
mat  <- mat - rowMeans(mat)
anno <- as.data.frame(colData(vsd)[, c("Group","alias")])
pheatmap(mat, annotation_col = anno,main="Heat Map 3 NIT-SFI-ELI")
# NIT-SFI
matNS  <- assay(vsd)[topVarGenes, 1:20]
matNS  <- matNS - rowMeans(matNS)
annoNS <- as.data.frame(colData(vsd)[1:20, c("Group","alias")])
pheatmap(matNS, annotation_col = annoNS,main="Heat Map 3 NIT-SFI")
# NIT-ELI
matNE  <- assay(vsd)[topVarGenes, c(1:10,21:30)]
matNE  <- matNE - rowMeans(matNE)
annoNE <- as.data.frame(colData(vsd)[c(1:10,21:30), c("Group","alias")])
pheatmap(matNE, annotation_col = annoNE,main="Heat Map 3 NIT-ELI")
# SFI-ELI
matSE  <- assay(vsd)[topVarGenes, 11:30]
matSE  <- matSE - rowMeans(matSE)
annoSE <- as.data.frame(colData(vsd)[11:30, c("Group","alias")])
pheatmap(matSE, annotation_col = annoSE,main="Heat Map 3 SFI-ELI")
```


## 4.3 Anotación de resultados

Se buscan la coincidencias con los genes de la base de datos *org.Hs.eg.db*. Y los guardamos en el fichero *results.csv* para una posterior consulta.       
```{r,warning=FALSE,message=FALSE}
library("org.Hs.eg.db")
library("AnnotationDbi")
res <- resNITSFI
res$symbol <- mapIds(org.Hs.eg.db,
                     keys=gsub("\\..*", "",row.names(res), fixed = FALSE),
                     column="SYMBOL",
                     keytype="ENSEMBL",
                     multiVals="first")

res$entrez <- mapIds(org.Hs.eg.db,
                     keys=gsub("\\..*", "",row.names(res), fixed = FALSE),
                     column="ENTREZID",
                     keytype="ENSEMBL",
                     multiVals="first")


resOrdered <- res[order(res$pvalue),]
head(resOrdered)

# genes en el top 100  
resOrderedDF <- as.data.frame(resOrdered)[1:100, ]
write.csv(resOrderedDF, file = "results.csv")
```

## 4.4 Gene enrichment

```{r, message=FALSE,warning=FALSE,error=FALSE,eval=FALSE}
# ordenar los genes en orden decreciente
#gene_list = sort(na.omit(res$entrez), decreasing = TRUE)
gene_list = sort(rownames(resSigNITELI), decreasing = TRUE)
gse <- gseGO(geneList=gene_list, 
             ont ="ALL", 
             keyType = "ENSEMBL", 
             nPerm = 10000, 
             minGSSize = 3, 
             maxGSSize = 800, 
             pvalueCutoff = 0.05, 
             verbose = TRUE, 
             OrgDb = org.Hs.eg.db, 
             pAdjustMethod = "none")


emapplot(gse, showCategory = 10)
```

# 5 Discusión
Es posible que se tuviera que replantear la selección de 10 muestras de cafda grupo. El grupo NIT qedaria infrarepresentado porque seleccionaríamos aproximadamente un 5% del total miestras que los otros dos grupos estaría sobrerepresentados con un 25% aprox. para el grupo SFI y con un 71% aprox. para el grupo ELI.


# 6 Apéndice
## 6.1 Código R
```{r,eval=FALSE}
#paquetes "nativos" de R
if(!require(magrittr)) install.packages("magrittr", dep=TRUE)
if(!require(dplyr)) install.packages("dplyr", dep=TRUE)
if(!require(ggplot2)) install.packages("ggplot2", dep=TRUE)
if(!require(pheatmap)) install.packages("pheatmap", dep=TRUE)
if(!require(RColorBrewer)) install.packages("RColorBrewer", dep=TRUE)
if(!require(ggbeeswarm)) install.packages("ggbeeswarm", dep=TRUE)
if(!require(edgeR)) install.packages("edgeR", dep=TRUE)

# paquetes de Bioconductor
if(!require(BiocManager)) install.packages("BiocManager")
if(!require(Rsamtools)) BiocManager::install("Rsamtools")
if(!require(GenomicFeatures)) BiocManager::install("GenomicFeatures")
if(!require(DESeq2)) BiocManager::install("DESeq2")
if(!require(apeglm)) BiocManager::install("apeglm")
if(!require(BiocParallel)) BiocManager::install("BiocParallel")
if(!require(genefilter)) BiocManager::install("genefilter")
if(!require(AnnotationDbi)) BiocManager::install("AnnotationDbi")
if(!require(ReportingTools)) BiocManager::install("ReportingTools")
if(!require(RUVSeq)) BiocManager::install("RUVSeq")
if(!require(sva)) BiocManager::install("sva")
if(!require(Gviz)) BiocManager::install("Gviz")

round_df <- function(x, digits) {
    # round all numeric variables
    # x: data frame 
    # digits: number of digits to round
    numeric_columns <- sapply(x, mode) == 'numeric'
    x[numeric_columns] <-  round(x[numeric_columns], digits)
    x

# lectura de los ficheros
coldata0 <- read.csv("./input/targets.csv", header=TRUE, sep=",")
cts0  <- read.csv("./input/counts.csv",  header=TRUE, sep=";",row.names = 1)

# comprobación de las dimensiones
dim(coldata0)
dim(cts0)

coldata0$Sample_Name <- gsub("[-]",".",coldata0$Sample_Name)
rownames(coldata0) <- coldata0$Sample_Name
all(rownames(coldata0) %in% colnames(cts0))
all(rownames(coldata0) == colnames(cts0))

# seleccionar aleatóriamente 10 muestras de cada grupo (NIT, SFI y ELI) del fichero "targets"
set.seed(12345)
sample_NIT <- sample(coldata0[which(coldata0$Group=="NIT"),"Sample_Name"],10)
sample_SFI <- sample(coldata0[which(coldata0$Group=="SFI"),"Sample_Name"],10)
sample_ELI <- sample(coldata0[which(coldata0$Group=="ELI"),"Sample_Name"],10)


cts <- cts0[,c(sample_NIT,sample_SFI,sample_ELI)]
coldata <- coldata0[c(sample_NIT,sample_SFI,sample_ELI),]
coldata$alias <- c(paste0("NIT",1:10),paste0("SFI",1:10),paste0("ELI",1:10))

all(rownames(coldata) %in% colnames(cts))
all(rownames(coldata) == colnames(cts))


library("DESeq2")
dds <- DESeqDataSetFromMatrix(countData = cts,
                              colData = coldata,
                              design = ~ Group)
nrow(dds)


keep <- rowSums(counts(dds)) > 1
dds <- dds[keep,]

vsd <- vst(dds, blind = FALSE)
head(assay(vsd)[,1:2], 3)  # datos de solo dos muestras
colData(vsd)[,c(1:2,7:8,10)]


library("dplyr")
library("ggplot2")

dds <- estimateSizeFactors(dds)

df <- bind_rows(
  as_data_frame(log2(counts(dds, normalized=TRUE)[, 1:2]+1)) %>%
         mutate(transformation = "log2(x + 1)"),
  as_data_frame(assay(vsd)[, 1:2]) %>% mutate(transformation = "vst"))

colnames(df)[1:2] <- c("x", "y")  

ggplot(df, aes(x = x, y = y)) + geom_hex(bins = 80) +
  coord_fixed() + facet_grid( . ~ transformation)  


sampleDists <- dist(t(assay(vsd)))

library("pheatmap")
library("RColorBrewer")

sampleDistMatrix <- as.matrix( sampleDists )
rownames(sampleDistMatrix) <- vsd$alias
colnames(sampleDistMatrix) <- NULL
colors <- colorRampPalette( rev(brewer.pal(9, "Greens")) )(255)
pheatmap(sampleDistMatrix,
         clustering_distance_rows = sampleDists,
         clustering_distance_cols = sampleDists,
         col = colors)

plotPCA(vsd, intgroup  = c("Group"))

dds <- DESeq(dds, parallel =TRUE)

resNITSFI <- results(dds, contrast=c("Group","NIT","SFI"))
round_df(as.data.frame(resNITSFI)[1:5,c(1:4,6)],6)

resNITELI <- results(dds, contrast=c("Group","NIT","ELI"))
round_df(as.data.frame(resNITELI)[1:5,c(1:4,6)],6)

resSFIELI <- results(dds, contrast=c("Group","SFI","ELI"))
round_df(as.data.frame(resSFIELI)[1:5,c(1:4,6)],6)

table(resNITSFI$padj < 0.05)
table(resNITELI$padj < 0.05)
table(resSFIELI$padj < 0.05)

# genes con un p valor ajustado < 0.1
sum(resNITSFI$padj < 0.1, na.rm=TRUE)
sum(resNITELI$padj < 0.1, na.rm=TRUE)
sum(resSFIELI$padj < 0.1, na.rm=TRUE)

resSigNITSFI <- subset(resNITSFI, padj < 0.1)
resSigNITELI <- subset(resNITELI, padj < 0.1)
resSigSFIELI <- subset(resSFIELI, padj < 0.1)

# genes significantes con down-regulation más fuerte
sigNITSFI <- as.data.frame(head(resSigNITSFI[ order(resSigNITSFI$log2FoldChange, 
                                                    decreasing = TRUE), c(1:4,6)]))
sigNITELI <- as.data.frame(head(resSigNITELI[ order(resSigNITELI$log2FoldChange, 
                                                    decreasing = TRUE), c(1:4,6)]))
sigSFIELI <- as.data.frame(head(resSigSFIELI[ order(resSigSFIELI$log2FoldChange, 
                                                    decreasing = TRUE), c(1:4,6)]))

round_df(sigNITSFI,6)
round_df(sigNITELI,6)
round_df(sigSFIELI,6)


topGene1 <- rownames(resNITSFI)[which.min(resNITSFI$padj)]
topGene2 <- rownames(resNITELI)[which.min(resNITELI$padj)]
topGene3 <- rownames(resSFIELI)[which.min(resSFIELI$padj)]

library("ggbeeswarm")
library("gridExtra")
geneCounts1 <- plotCounts(dds, gene = topGene1, intgroup = c("Group"),returnData = TRUE)
ggplot(geneCounts1, aes(x = Group, y = count, color = Group, group= Group)) +
  scale_y_log10() + geom_point(size = 3) + geom_beeswarm(cex = 2) + 
  ggtitle("Count Plot: genes más significantes NIT vs SFI")

geneCounts2 <- plotCounts(dds, gene = topGene1, intgroup = c("Group"),returnData = TRUE)
ggplot(geneCounts1, aes(x = Group, y = count, color = Group, group= Group)) +
  scale_y_log10() + geom_point(size = 3) + geom_beeswarm(cex = 2) +
  ggtitle("Count Plot: genes más significantes NIT vs ELI")

geneCounts3 <- plotCounts(dds, gene = topGene1, intgroup = c("Group"),returnData = TRUE)
ggplot(geneCounts1, aes(x = Group, y = count, color = Group, group= Group)) +
  scale_y_log10() + geom_point(size = 3) + geom_beeswarm(cex = 2) +
  ggtitle("Count Plot: genes más significantes SFI vs ELI")

library("apeglm")
resultsNames(dds)
#resNITSFI <- lfcShrink(dds, coef="Group_NIT_vs_ELI", type="normal")
resNITSFI <- lfcShrink(dds,3,type="normal")
resNITELI <- lfcShrink(dds, coef="Group_NIT_vs_ELI", type="apeglm")
resSFIELI <- lfcShrink(dds, coef="Group_SFI_vs_ELI", type="apeglm")

plotMA(resNITSFI,ylim=c(-5,5),main="MA Plot NIT vs SFI")
plotMA(resNITELI,ylim=c(-5,5),main="MA Plot NIT vs ELI")
plotMA(resSFIELI,ylim=c(-5,5),main="MA Plot SFI vs ELI")

hist(resNITSFI$pvalue[resNITSFI$baseMean > 1], breaks = 0:20/20,
     col = "grey50", border = "white",main="Histograma p-valores con baseMean > 1 (NIT vs SFI)")

hist(resNITELI$pvalue[resNITELI$baseMean > 1], breaks = 0:20/20,
     col = "grey50", border = "white",main="Histograma p-valores con baseMean > 1 (NIT vs ELI)")

hist(resSFIELI$pvalue[resSFIELI$baseMean > 1], breaks = 0:20/20,
     col = "grey50", border = "white",main="Histograma p-valores con baseMean > 1 (SFI vs ELI)")

library("genefilter")
topVarGenes <- head(order(rowVars(assay(vsd)), decreasing = TRUE), 15)

# global
mat  <- assay(vsd)[topVarGenes, ]
mat  <- mat - rowMeans(mat)
anno <- as.data.frame(colData(vsd)[, c("Group","alias")])
pheatmap(mat, annotation_col = anno,main="Heat Map 3 NIT-SFI-ELI")
# NIT-SFI
matNS  <- assay(vsd)[topVarGenes, 1:20]
matNS  <- matNS - rowMeans(matNS)
annoNS <- as.data.frame(colData(vsd)[1:20, c("Group","alias")])
pheatmap(matNS, annotation_col = annoNS,main="Heat Map 3 NIT-SFI")
# NIT-ELI
matNE  <- assay(vsd)[topVarGenes, c(1:10,21:30)]
matNE  <- matNE - rowMeans(matNE)
annoNE <- as.data.frame(colData(vsd)[c(1:10,21:30), c("Group","alias")])
pheatmap(matNE, annotation_col = annoNE,main="Heat Map 3 NIT-ELI")
# SFI-ELI
matSE  <- assay(vsd)[topVarGenes, 11:30]
matSE  <- matSE - rowMeans(matSE)
annoSE <- as.data.frame(colData(vsd)[11:30, c("Group","alias")])
pheatmap(matSE, annotation_col = annoSE,main="Heat Map 3 SFI-ELI")

library("org.Hs.eg.db")
library("AnnotationDbi")

res$symbol <- mapIds(org.Hs.eg.db,
                     keys=gsub("\\..*", "",row.names(res), fixed = FALSE),
                     column="SYMBOL",
                     keytype="ENSEMBL",
                     multiVals="first")

res$entrez <- mapIds(org.Hs.eg.db,
                     keys=gsub("\\..*", "",row.names(res), fixed = FALSE),
                     column="ENTREZID",
                     keytype="ENSEMBL",
                     multiVals="first")


resOrdered <- res[order(res$pvalue),]
head(resOrdered)

# genes en el top 100  
resOrderedDF <- as.data.frame(resOrdered)[1:100, ]
write.csv(resOrderedDF, file = "results.csv")
```